臺灣臺北地方法院刑事判決　　　　　　　 95年度易字第833號
公　訴　人　臺灣臺北地方法院檢察署檢察官
被　　　告　丙○○
選任辯護人　王怡惠律師
上列被告因侵占案件，經檢察官提起公訴（94年度偵續一字第66
號），本院判決如下：
    主  文
丙○○無罪。
    理  由
一、公訴意旨略以：被告丙○○於民國90年4月間，邀集告訴人
    己○○等人參加合會，並約定由被告擔任會首、每期會款新
    臺幣（下同）2萬元、採內標制，會期自同年4月15日起，至
    92年2月15日止等事項。告訴人除參加2會份外，另與告訴人
    之妹戊○○共同參加1會份，並均按月繳納會款。告訴人嗣
    於91年11月15日第1次標得合會金，被告乃以簽發支票之方
    式依約給付之；惟於該合會之最末2次會期，即92年1月15日
    及92年1月15日最末1會，告訴人分別標得之13萬4千4百元、
    41 萬元時，被告竟意圖為自己不法之所有，基於侵占之犯
    意，將上開款項予以侵占入己，並避不見面，嗣經告訴人於
    92 年1月間多次催討，被告遂以告訴人於91年7月及9月均未
    繳納會款、告訴人之妹戊○○於91年7月未繳納會款、前雷
    龍心算班清算結果告訴人仍有款項未給付等不實藉口為由，
    謊稱業已抵銷，不願付款，嗣經告訴人再次催討，被告始交
    付32萬7千元予被告，因認被告涉犯刑法第335條第1項之侵
    占罪嫌云云。
二、按犯罪事實應依證據認定之，無證據不得認定犯罪事實；不
    能證明被告犯罪者，應諭知無罪之判決，刑事訴訟法第154
    條第2項、第301條第1項分別定有明文。又認定不利於被告
    之事實須依積極證據，苟積極證據不足為不利於被告事實之
    認定時，即應為有利於被告之認定（最高法院30年台上字第
    816號判例參照），且認定犯罪事實所憑之證據，雖不以直
    接證據為限，間接證據亦包括在內；然而無論直接或間接證
    據，其為訴訟上之證明，須於通常一般之人均不致有所懷疑
    ，而得確信其為真實之程度者，始得據為有罪之認定（最高
    法院76年台上字第4986號判例意旨參照）。
三、按被告以外之人於審判外之言詞或書面陳述，除法律有規定
    者外，不得作為證據，又按被告以外之人於審判外之陳述，
    雖不符前四條之規定，而經當事人於審判程序同意作為證據
    ，法院審酌該言詞陳述或書面陳述作成時之情況，認為適當
    者，亦得為證據。刑事訴訟法第159條第1項、第159條之5第
    1項分別定有明文。本案被告及其辯護人對於檢察官所提出
    之證人張樂君、戊○○於檢察官訊問時所為證述之證據能力
    均表示不爭執（見本院卷第32頁），而本院審酌上開證據係
    由檢察官依法訊問時作成，並經具結，並無非法取得之情形
    ，復經本院於審判期日就上開證據依法進行調查、辯論，依
    法自有證據能力，核先敘明。
四、訊據被告堅詞否認有何侵占犯行，辯稱：(一)告訴人因未繳納
    91年7月及同年9月之會款共計8萬9千元，且告訴人之妹戊○○91年10月至92年2月原應繳交之15萬元會款與91年7月份之
    3 萬元會款，伊共僅收10萬元；(二)此外，伊與妹妹丁○○、
    告訴人，3人合夥出資經營之雷龍心算班於結束營業後，告
    訴人未曾交付伊與丁○○之出資與獲利，亦未償還伊於雷龍
    心算班經營期間所代墊之款項3萬1,015元，此等欠款扣除告
    訴人先前交由被告代為保管之28萬元與5,600元後，告訴人
    尚積欠伊12萬6,931元；(三)91年間告訴人陸續將其金錢存入
    伊之帳戶內以賺取利息，至91年4月9日結算時，含之前之利
    息共計21萬元，扣除告訴人91年4月份之會款，並加計91年4
    月份之利息湊成整數，共計17萬元。其後於91年7月7日結算
    時，因加計91年5月及6月利息，並扣除告訴人為其妹戊○○
    所支出之91年3月活會會款，及伊當日給付被告之2,300元現
    金，伊僅積欠告訴人10萬元。嗣告訴人又存入15萬元至伊戶
    頭，扣除伊幫告訴人購買之數位相機2,100元、告訴人為其
    妹戊○○繳交91年9月份會款時少給之1,000元及伊暫借告訴
    人之8,000元等款項，復扣除告訴人91年10月份會款4萬4,50
    0 元，伊至此共計積欠告訴人17萬5,500元，伊湊成整數交
    付告訴人18萬元支票後，業已結清，並未積欠告訴人私人債
    務。然告訴人仍積欠伊上開會款及雷龍心算班之結餘，兩相
    抵銷後，被告所應給付予告訴人之合會金僅29萬5,169元，
    惟伊已於92年2月8日已經簽發共計32萬7,000元之支票予告
    訴人之夫張樂君，並於92年1月底由被告之夫乙○○交付告
    訴人1萬2,500元，已遠超過被告積欠告訴人之債務，是被告
    並無侵占之事實等語。
五、被告既已否認伊有何侵占之犯行，則公訴意旨認被告涉有上
    開罪嫌，無非僅係以告訴人之指述、證人張樂君、戊○○於
    檢察官訊問時所為之證述、合會會單、被告於91年10月27日
    、92年1月15日所書寫之訴算表、告訴人之郵局存摺內頁（
    以上均影本）及被告之相關供述為據，認為被告所辯不足採
    ，其確實有侵占之犯行云云。
六、不爭執部分：
  (一)經查，被告於90年4月間，邀集告訴人己○○等人參加合會
    ，並約定由被告擔任會首、每期會款2萬元、採內標制，會
    期自同年4月15日起，至92年2月15日止等事項等情，業據被
    告供述無誤，復有「互助會」會單1紙復卷可參（見臺灣臺
    北地方法院檢察署93年偵字第1741號卷，下稱偵卷一，第24
    頁）。
  (二)而該次合會告訴人除以自己之名義參加2會份外，另與告訴
    人之妹戊○○以「戊○○」之名義共同參加1會份，戊○○
    亦以「張無硯」之名義參加1會份等情，業經證人戊○○於
    本院審理時證述屬實（見本院卷第128頁），而證人即告訴
    人己○○亦證稱，伊本來有3個會份，但是戊○○向伊借半
    個會份，所以伊共有2會半，伊於91年11月份標得1會份、92
    年1月份標得半會份、92年2月份標得末會等語（見本院卷第
    11 1頁），被告對此亦不爭執（見本院卷第35頁），亦堪以
    認定。
  (三)此外，被告已經支付91年11月份告訴人所標得之合會金，並
    於91年1月由被告之夫乙○○給付告訴人1萬2,000元、92年2
    月8日被告簽發29萬7,000元及3萬元支票各1紙予告訴人之夫
    張樂君等情，除據證人己○○、乙○○、張樂君等人證述無
    誤（見本院卷第115頁、第118 頁、第82頁、臺灣臺北地方
    法院檢察署94年偵續一字第66號卷，下稱偵卷三，第67頁）
    外，並有證人張樂君之簽收字據1紙、支票影本2紙在卷可查
    （見偵卷一第129頁、臺灣臺北地方法院檢察署94年偵續字
    第291號卷，下稱偵卷二，第28至29頁），亦堪認為真。
七、合會爭議部分：
  (一)公訴人雖以被告誣指告訴人91年7月及同年9月份之會款未繳
    等情並未提出證據以實其說，且歷經雙方多次結算均未主張
    ，顯與經驗法則有違云云，然抵銷權屬債之消滅方式之一，
    依民法第335條第1項之規定，應由債權人以意思表示，向他
    方為之，是抵銷權之行使與否及於何時行使，本屬債權人之
    權利，無待他人置喙，被告縱與告訴人曾有多次結算之機會
    ，然其或因帳目複雜難以核對，或因故及雙方情誼等諸多因
    素之考量，而未曾對告訴人主張抵銷該二次會款，尚未可得
    知，惟是否為抵銷之意思表示原端視被告之意願而定，被告
    在告訴人91年1月及2月份得標後始主張抵銷其債務，應屬法
    律所許，難僅以此認為被告之作法有違經驗法則而否定其可
    能性。經查，證人即告訴人己○○雖證稱，被告於91年7 月
    尚有積欠伊款項，然為圖利息之故，伊另以現金繳交當月會
    款，同年8月及9月伊亦係以提領現金之方式繳交會款云云，
    然被告既否認告訴人曾繳交91年7月及9月之會款，證人乙○○復於本院審理時證稱，告訴人會款之繳納，若告訴人沒有
    拿現金來的話，照慣例係由其放在被告那邊的帳款扣，91
    年3、4月是用扣抵的，5月付現金，6月用扣抵的，7月13日
    因為被告與告訴人間為雷龍心算班的事結帳鬧得不歡而散，
    所以從那時開始就沒有幫告訴人處理會款的事情，8月份告
    訴人主動將會款交給當時得標之會員陳秀華，並知會被告，
    9 月時因希望能將公帳私帳一起結算，所以雙方有接觸，但
    是中間為了一筆12萬元沒有辦法結清楚，牽涉到會錢及雷龍
    心算班的事，意見很多，伊在旁邊就先把私人的部分結掉，
    告訴人當時的情緒伊無法形容，為息事寧人，就先把7月、9
    月的會款暫時結掉，於10月27日給告訴人一張18萬的支票等
    語（見本院卷第81頁、第83頁），則告訴人是否已繳納91年
    7月及9月之會款，即非無疑。公訴人雖提出告訴人之郵局存
    摺內頁影本2紙（見偵卷一第42至43頁）中告訴人於91年7月
    24日、同年9月10日、9月12日分別有6萬元、3萬元及2萬元
    之提領紀錄，用以證明告訴人確係以上開提領之現金繳交91
    年7月及9月之會款云云，然上開合會係於每月15日開標已如
    上述，另合會會款應於開標後5日內收齊，亦據上開「互助
    會」會單規定明確，則告訴人於開標前尚無法確定該其應繳
    納若干會款時之9月10日、9月12日、於該其合會規定繳交會
    款期限到期後之7月24日分別至郵局提領現金，即難認與當
    期會款之繳交有何關聯。告訴人復指稱，伊9月份將會款交
    付予被告時，被告曾經作成收據，伊亦於其上簽名，然該收
    據是在被告手上云云（見偵三卷第84頁），惟收據之性質本
    係作為物（包括金錢）之移轉憑證，告訴人既主張伊向被告
    繳納會款，焉有作成收據後留由被告收取之理？是其此部分
    指訴，容與常情不符。至於證人即告訴人己○○於本院審理
    時證述，伊繳交91年7月、9月會款時分別有胡金鳳及綽號「
    光頭」之人在場云云（見本院卷第122頁），惟其既無法提
    供該綽號「光頭」之人姓名、年籍以供調查（見本院卷第15
    6頁），證人胡金鳳復於警方詢問時證稱對於被告及告訴人
    間之糾紛不清楚等語（見偵卷一第6頁），是公訴人關於此
    部分事實之認定即無證據以佐其說，依刑事訴訟法第154條
    第2項之規定，尚難以此認定此部分之犯罪事實。
  (二)至於告訴人之妹戊○○因於91年底欲赴大陸地區發展，被告
    擔心戊○○倒會，遂與戊○○協調將其91年10月至92年2月
    份原應繳納之15萬元會款（1.5會份，每月應繳死會會款3萬
    元，共5個月）折扣為13萬元，並約定一次付清等事實，業
    經證人戊○○於本院審理時證述明確（見本院卷第129頁）
    ，並證稱，伊事後有曾打電話跟被告確認，被告還向伊道謝
    等語（見本院卷第130頁），而證人己○○則證稱，戊○○
    將13萬元交給伊，伊則扣除托兒所薪資2萬5,000元及商借5,
    000元後，僅委由被告之女甲○○交給被告10萬元等語（見
    本院卷第116頁），核與證人即被告之女甲○○證稱，91 年
    10月份伊曾聽到告訴人與被告通電話，告訴人說戊○○要去
    大陸了，這裡有10萬元會錢，要不要拿隨便你，之後被告就
    打電話給伊，要伊代收那10萬元等語（見本院卷第73頁）相
    符。而被告亦自承證人戊○○的13萬元中之3萬元，伊同意
    讓告訴人拿去扣其91年9月份的薪水等語（見偵卷三第74 頁
    ），因此就證人戊○○委由告訴人轉交被告之部分，告訴人
    除5000元（詳如下述）外，並未積欠被告債務。
  (三)另被告雖稱證人戊○○91年7月份之會款3萬元並未繳納云云
    （見偵卷三第50頁、第74頁），惟此業經證人戊○○所否認
    （見本院卷第128頁），且被告與戊○○間並無其他債權債
    務關係之糾紛，而二人間既已就91年10月至92年2月之會款
    彙整結算一次給付如上述，其目的無非係為免戊○○日後前
    往大陸地區發展而不予給付，因此若戊○○未繳交91年7月
    份之會款，被告必然會要求一併結算，然被告卻未為此舉，
    而於告訴人得標之時始為主張，顯然被告此部分辯解乃屬臨
    訟虛構，尚無可採，況告訴人與證人戊○○雖為姊妹關係，
    仍屬分別獨立之個體，並非連帶債務人，縱戊○○有欠繳會
    款情事，告訴人亦無償還之義務，是被告要求將戊○○之會
    款3萬元抵銷之辯解，容屬無據。
八、合夥投資經營雷龍心算班部分：
  (一)被告辯稱，伊原本之出資為12萬元、告訴人出資16萬元、丁○○則出資13萬元等語，核與證人丁○○之證述相符（見本
    院卷第58頁），證人即告訴人己○○雖證稱伊當時出資16萬
    元，丁○○則去幫心算班去簽一個代理約，那時帳目沒有寫
    清楚是多少錢，應有超過10萬元，大約12萬元至13萬元，被
    告原本就是股東，應該是出8萬元等語（見本院卷第109頁）
    ，惟於檢察官偵查時又指稱被告出資11萬4,400元（見偵卷
    一第111頁、偵二卷第24頁、第35頁），再觀之告訴人自承
    該心算班之財物係由告訴人負責（見本院卷第109頁），竟
    先於檢察官訊問時陳稱，91年3月伊以30萬元頂讓雷龍心算
    班，分別給付胡金鳳及彭金代各10萬元使該二人退出等語（
    見偵卷三第66頁），復於本院審理時證稱，伊將心算班頂讓
    下來時，給了胡金鳳、彭金代各8萬元等語（見本院卷第109
    頁），可知甚至連其自身出資額若干之說辭亦屬前後相互矛
    盾，又參以告訴人紀錄雷龍心算班之帳務及處理會款與私人
    借貸時，均僅於空白筆記紙上隨手記載，毫無體系章法之草
    率態度（見本院卷第91頁、第137至142頁、偵卷一第26至27
    頁等），顯然告訴人對於帳目之處理甚不專業，所憑無非其
    單方面想法及雜亂記憶，難率以遽認為真實，故被告就上開
    心算班之出資額，即應以其供陳之12萬元為準。
  (二)再查，告訴人指稱，被告於雷龍心算班經營期間曾於91年3
    月間借用該心算班之公款10萬元及2萬元，再於91年6月間借
    用公款10萬元及3萬元，復於心算班結束時取走房東所退還
    之押租金15萬元，共計40萬元等情，業經被告於本院準備程
    序及審理時自承：告訴人於91年6月5日時將10萬元匯入伊支
    存戶頭，6月10日又匯了3萬元，6月底房東又將15萬元之押
    金交給伊，91年3月15日告訴人有透過托兒所老師給付2萬元
    等語（見本院卷第29頁、第128頁），而證人即被告之夫乙○○亦於本院證稱，91年3月18日告訴人有提出現金10萬元
    、同年3月15日有透過托兒所老師給付2萬元等語（見本院卷
    第83頁），核與告訴人提出之其郵局存摺影本（10萬元部份
    ，偵卷二第11頁；10萬元及3萬元部份，偵卷二第13頁）相
    符，堪可信為真正。
  (三)而該心算班結束經營後，股東即被告、告訴人及被告之妹丁○○除原本出資額外，各可分得6萬5,000元左右之盈餘等情
    ，有證人丁○○於本院審理時之證述在卷可參（見本院卷第
    66頁），核與證人即告訴人己○○於本院所為之證詞及於檢
    察官偵訊時之指述一致（見本院卷第110頁、偵卷二第8頁）
    ，應堪屬實。
  (四)至於被告辯稱，伊於雷龍心算班經營期間曾有支付包括胡老
    師保費、英文教材費、影印費、小朋友車資費、廣告費、拜
    拜費等合計3萬1,015元之代墊款項，應予扣除云云（見偵卷
    三第62頁），並提出告訴人所書寫之計算紙1張附卷可參（
    見偵卷三第140頁），惟查，上開計算紙雖載有屬於告訴人
    筆跡之廣告費、拜拜、影印、車資及教材等文字，然而縱使
    上開心算班實際上確有該等花費，因該計算紙並未就款項來
    源為何作任何說明，僅係數組數字之堆砌、計算，尚難由此
    得出該等費用均係由被告代墊之結論。此外，證人丁○○雖
    於本院審理時證稱，被告曾有代墊書籍費、廣告費與老師的
    勞保費，伊確實知道被告有代墊這些錢云云（見本院卷第60
    至61頁），但證人丁○○既自承伊僅於每日16時至19時期間
    在該心算班擔任5、6年級之輔導老師（見本院卷第59頁），
    上班時間不長，亦未負責該心算班之帳務工作，其復證稱，
    告訴人記帳的方式都是收到多少、支出多少，自己寫單據的
    方式，也沒有每個月對帳等語（見本院卷第59頁），顯然其
    並無介入該心算班之經營，亦對於心算班之行政雜支無從掌
    握，是其上開印象當係得自於其胞姊即被告之說明，難率予
    以此論斷被告所辯為真。惟就被告所辯之英文教材費4,080
    元部份，被告既已提出階梯有限公司之訂購單影本及與該次
    訂購之金額相符之被告簽發支票影本各1紙附卷足參（見本
    院卷第203至204頁），則此部分被告之辯解應堪認係真實，
    告訴人既負責管理心算班之財務，自應將此4,080元之代墊
    款償還被告。
九、私人借貸關係部分：
  (一)證人乙○○證稱，告訴人常把錢放在被告這邊，91年3月間
    當時金額約為27萬3,000元，扣到7月7日結餘下來只剩下10
    萬2,300元，後來只剩10萬元，雙方對於金額均無爭議，到
    了91年8月間，告訴人又主動匯了一筆15萬元至被告的戶頭
    ，變成25萬元，扣掉照相機的3萬元、9月份告訴人代其妹轉
    交的匯款還差1,000元及薪水等，在91年10月27日做了統計
    ，被告還欠告訴人18萬元等語（見本院卷第83至84頁），核
    與被告於本院審理時辯稱，告訴人給伊之現金及支票在91年
    4月9日結算時為20萬8,000元，加上2,000元利息後，是21萬
    元，嗣扣除被告91年4月份之會款4萬4,500元再加上4月份借
    款利息，湊成整數17萬元，7月7日伊與告訴人對帳時，算入
    5月及6月份借款利息共6,800元，減去告訴人為其妹給付之3
    月份活會會款，只剩下10萬2,300元，當天伊已給付告訴人
    2,300元現金，惟告訴人又於91年8月中旬存了10萬元和5萬
    元支票到伊之戶頭，是借款部分共計25萬元，惟8月間伊為
    告訴人購買數位相機2萬1,000元，且告訴人為其妹戊○○轉
    交9月份會款時短少1,000元，伊又借給告訴人8,000元，再
    扣除告訴人91年10月份之會款後，剩下17萬5,500元，但告
    訴人又要求伊給付其他雜支費用或利息錢，所以就變成18萬
    元等語（見本院卷第193頁、第195頁）相符。證人即告訴人
    己○○亦證稱，伊之前每個月都有一大筆錢在被告身上，應
    該有10年以上了，實際上的金額不一定，伊是拿一個本子寫
    ，大概10幾萬元到20萬元，91年10月伊要給會款時，覺得被
    告不是很好，就叫他結算，那時被告欠伊22萬元，扣除當月
    之會款後，還欠伊18萬元，所以被告就開了一張18萬元的支
    票給伊等語（見本院卷第111至112頁），復證稱，91年6月
    、7月被告欠伊10萬元沒有變動，嗣後因換票之故被告另欠
    伊15萬元，惟因被告幫伊買相機及還給伊一些錢，共計3萬
    元，扣除後被告尚積欠伊22萬元，又因伊要給91年10月份之
    會款4萬4,500，先以整數4萬元計算，故被告應返還18萬元
    ，利息部分是另外計算的，6月、7月的利息分別為2,000元
    ，8月、9月之利息各為4,400元，扣除戊○○原先要給付給
    被告之5,000元及10月份會款的零頭4,500元，加上10月份以
    18萬元為本金所計之利息3,600元，成為5,900元等語（見偵
    卷三第73頁），又證稱，偵卷一第27頁的紙條內容是伊與被
    告二人當面計算而由被告同意寫出的，左邊這張是指被告在
    91 年10月還欠伊22萬元，但要扣掉10月份4萬元的會款，右
    邊這張指22萬元計算下來的利息，再扣掉會款的零頭4,400
    元，另外，因伊代戊○○轉交91年10月至92年2月會款時借
    了5,000元需要再還被告，所以必須要扣掉等語（見本院卷
    第114頁、第116頁）。再參之偵卷一第27頁紙條之計算內容
    ，可以推論出下列結論：就借款本金部分，告訴人與被告於
    91年10月27日所達成之共識應僅17萬5,500元，另由借款利
    息部分挪動4,500元，湊成18萬元（是該4,500元並非如被告
    所述是告訴人所要求之雜支或額外利息，此由偵卷一第27頁
    紙條右下方之利息計算過程中復扣除4,500元即可得知），
    至於借款利息部分，因被告於91年6月、7月之借款本金均維
    持10萬元，其利息為每月2,000元，至91年8月15日開始本金
    增為22萬元（告訴人於91年8月份原匯款10萬元及5萬元予被
    告，惟扣除數位相機等費用3萬元，故本金增加12萬元），
    是91年8月至10月之借款利息均應為4,400元，合計91年6月
    至10月之利息原為1萬7,200元，惟先扣除91年10月份之利息
    4,400不計（因10月份之本金有異動），另再行刪去告訴人
    挪用之戊○○會款5,000元，復減掉已於上開18萬元支票給
    付之4,500元得出2,300元之結論（此部分原應為3,300元，
    但因告訴人誤算而記載為2,300元，見偵卷三第73頁），而
    此金額再加上10月份以18萬元本金為基準算出之3,600元利
    息，被告就借款利息部分，應給付告訴人5900元。
  (二)基於以上說明，就私人借貸部分，被告與告訴人既已於91年
    10月27日核算出借款本金為18萬元（含4,500之部分利息）
    、借款利息為5,900元之共識，而被告復於當日簽發票號分
    別為JJ0000000、JJ0000000號，金額為18萬元及5,900元之
    支票予告訴人，並經告訴人兌現無訛，此有支票存根影本一
    紙在卷可參（見偵卷三第57頁），因此被告與告訴人間就私
    人借貸部分即已結清，各不相欠。
十、綜上所述，就告訴人與被告間合會之會款部分，公訴人既無
    法證明告訴人確已繳交91年7月及9月之會款（均2.5會份活
    會，各4萬4,500元），則連同告訴人91年12月應繳之1.5會
    份之活會會款2萬6700元、1會份死會會款2萬元、92年1月應
    繳之1個會份活會會款1萬7,800及1個會份死會會款2萬元（
    該月告訴人得標0.5會份），92年2月應繳之1.5會份死會會
    款3萬元，告訴人積欠被告之會款總計為20萬3,500元。至於
    雷龍心算班之合夥財產部分，被告出資12萬元，加上合夥解
    散後所得分配之利益6萬5,000元，及被告代為墊支之英文教
    材費4,080元，再計入被告先行給付與另一合夥人即其妹丁○○之出資13萬元、分配利益6萬5,000元（此一事實業經證
    人丁○○於本院審理時證述明確，見本院卷第68頁），是身
    為合夥清算人之告訴人原應給付被告38萬4,080元，然被告
    既已支借合夥財產40萬元，因而此部分被告尚積欠告訴人1
    萬5,920元。而私人借貸方面，告訴人與被告既已結清，即
    無何欠款可言。至告訴人於92年1月得標0.5會份、92年2月
    得標1會份，身為會首之被告原應於代告訴人收齊會款後，
    分別給付告訴人合會金21萬8,900元及44萬元（合計65萬8,
    900元）。然被告已於91年1月由被告之夫乙○○給付告訴人
    1萬2000元、92年2月8日被告簽發29萬7,000元及3萬元支票
    各1紙予告訴人之夫張樂君已如上述，再加上上開告訴人積
    欠被告之會款20萬3,500元（合計54萬2,500元），仍不足償
    還被告積欠告訴人之67萬4,820元之債務。惟告訴人與被告
    間之債務關係甚為複雜已如上述，而告訴人處理雷龍心算班
    之帳目及其與被告間借款往來之方式甚為草率，往往未能保
    存相關單據或作成收執憑據，僅以其信筆書寫之筆記本為其
    解釋依據，是雙方間之債權債務關係原已甚難理解。而告訴
    人與被告間金錢往來甚久，其初始均以互信之方式為之，是
    被告於告訴人陸續質疑而欲結清帳目之際，距爭議發生時點
    已久，而被告本身兼有經營托兒所，其與外界之金錢往來關
    係更屬複雜，原難期待被告於告訴人筆記紙之數字堆砌中回
    憶、推論其與告訴人間每筆債權債務之發生、消滅。而告訴
    人與被告對帳之時，是用罵或吵架之方式弄得不歡而散，其
    情緒幾乎歇斯底里，用吼叫，或是詛咒雙方若有人說謊，則
    其小孩就要死掉等情，業經證人丁○○證述在卷（見本院卷
    第62頁），證人乙○○亦稱，每次告訴人都很歇斯底里，鬧
    得不歡而散（見本院卷第80至81頁），告訴人亦自承，被告
    說他願意給伊29萬，伊希望拿全額所以不走，後來有警察來
    ，警察看伊哭哭啼啼就通知伊先生送伊回家，原本伊要衝上
    樓準備跳樓，但被伊先生拉住等語（見偵卷三第20頁、偵卷
    二第23頁），顯然告訴人與被告間對帳之過程並不平和，時
    有衝動之舉，於此情形之下，雙方更無於理智之態度下仔細
    核對帳目之空間，甚至告訴人亦於偵查時自承，伊只知道被
    告有兩個會的合會金都沒有給足，但沒有仔細核算認為被告
    侵占之金額等語（見偵卷二第120頁），是被告在此情況下
    ，非無漏未憶及歷時已久借貸款項之可能性，是難僅因本院
    核算後發現之帳目差距，即認被告存在侵占之故意。況被告
    於爭執發生後，復數次與告訴人對帳、解釋，並已依其自己
    理解給付大部分金額，是該金額雖與本院認定被告應給付之
    金額仍有13萬2,320元之不足，然與原應給付之67萬4,820元
    債務已差距不遠，是本件告訴人與被告之爭議容屬民事債務
    不履行之問題，不能據以為被告是否涉犯侵占罪責之認定。
十一、從而，被告對於告訴人確實尚有13萬餘元債務未清償，其
      所辯當不足採，然依被告與告訴人間爭執之過程觀之，尚
      難認為被告有何侵占之故意，公訴人所提出之證據既無法
      證明被告構成侵占犯行，則其訴訟上之證明尚未達到於通
      常一般之人均不致有所懷疑為真實之程度，無從使本院對
      於被告所涉之犯罪得有罪之確信，此外又查無其他積極證
      據足資證明被告有何公訴人所指犯行，故被告之犯罪即屬
      不能證明，揆諸前開法條判例之說明，依法自應諭知被告
      無罪之判決。
據上論斷，應依刑事訴訟法第301條第1項，判決如主文。
本案經檢察官蕭方舟到庭執行職務。
中　　華　　民　　國　　96　　年　　3 　　月　　20　　日
                  刑事第十庭審判長法  官  吳秋宏
                                  法　官  姚念慈
                                  法  官  林柏泓
如不服本判決，應於判決送達後10日內，向本院提出上訴狀。
以上正本證明與原本無異。
　　　　　　　　　　　　　　  　　書記官　柯貞如
中　　華　　民　　國　　96　　年　　3 　　月　　20　　日
